臺灣臺南地方法院刑事判決　　　　　　　95年度訴字第1773號
公　訴　人　臺灣臺南地方法院檢察署檢察官
被　　　告　甲○○
　　　　　　　　　　（另案在臺灣高雄第二監獄執行中）
上列被告因違反毒品危害防制條例案件，經檢察官提起公訴（九
十五年度毒偵字第三０七五號），暨移請併案審理（九十六年度
毒偵字第一０六號），被告於準備程序中為有罪之陳述，本院合
議庭裁定由受命法官獨任進行簡式審判程序，判決如下：
    主  文
甲○○施用第一級毒品，處有期徒刑拾月。
    事  實
一、甲○○前因施用毒品案件，經本院以八十七年度毒聲字第七
    一０號裁定送觀察、勒戒，因認有繼續施用毒品之傾向，經
    本院以八十七年度毒聲字第一三九八號裁定送強制戒治，嗣
    因認無繼續戒治之必要，於民國八十八年七月二十日停止戒
    治釋放出所，並由臺灣臺南地方法院檢察署檢察官以八十九
    年度戒毒偵字第二二號為不起訴處分確定。復因施用毒品案
    件，經同署檢察官聲請強制戒治暨提起公訴，戒治部分經本
    院以九十一年度毒聲字第三九五號裁定送強制戒治，於九十
    二年一月十四日停止戒治釋放出所，起訴部分經本院以九十
    一年度訴字第二一九號判決處有期徒刑一年六月，經提起上
    訴後復撤回上訴而告確定，且另因搶奪、強盜案件，經本院
    以九十一年度訴字第二一號判決分別判處有期徒刑八月、二
    年十月，定應執行刑為有期徒刑三年四月確定，再與上述施
    用毒品案件合併定應執行刑為有期徒刑四年六月確定，於九
    十五年九月十九日假釋出監，所餘刑期付保護管束（嗣因違
    犯本案，經撤銷前述假釋，現已入監執行中）。
二、詎甲○○不知悔改，復基於反覆施用第一級毒品海洛因之單
    一犯意，自九十五年十月中旬某日起至九十五年十一月七日
    止，約每二至三日一次，在臺南市某加油站內及臺南市臺南
    公園廁所內等地，以將海洛因裝入針筒注射於身體之方式，
    施用海洛因多次。嗣先於九十五年十月三十日保護管束期間
    ，前往臺灣臺南地方法院檢察署觀護人室報到後，由觀護人
    採尿送驗，復於九十五年十一月九日上午十一時四十分許，
    在臺南市○○路○段三０四巷與友愛街口，為警查獲採尿送
    驗，前後二次驗尿結果均呈嗎啡陽性反應，始悉上情。
三、案經臺灣臺南地方法院檢察署觀護人簽請臺灣臺南地方法院
    檢察署檢察官偵查起訴，暨臺南市警察局第二分局報請同署
    檢察官偵查後函請併案審理。
    理  由
一、本案被告甲○○所犯係死刑、無期徒刑、最輕本刑為三年以
    上有期徒刑以外之罪，亦非屬高等法院管轄之第一審案件，
    其於準備程序程序進行中就被訴事實為有罪之陳述，經法官
    告知簡式審判程序之旨，並聽取公訴人及被告之意見後，由
    合議庭裁定進行簡式審判程序，故不受同法第一百五十九條
    第一項、第一百六十一條之二、第一百六十一條之三、第一
    百六十三條之一及第一百六十四條至第一百七十條所規定證
    據能力認定及調查方式之限制，合先敘明。
二、上揭犯罪事實，業據被告於本院準備程序及審理中自白承認
    ，且其前後二次所採尿液經送驗結果，均呈嗎啡陽性反應，
    此有臺灣檢驗科技股份有限公司九十五年十一月九日濫用藥
    物尿液檢驗報告、臺灣臺南地方法院檢察署受保護管束人尿
    液檢體監管紀錄表、長榮大學九十五年十一月三十日確認報
    告、臺南市警察局第二分局送驗尿液年籍對照表各一紙在卷
    可稽。按毒品施用後於尿液、血液中可檢出之最大時限，與
    施用劑量、施用頻率、施用方法、施用者飲水量多寡、個人
    體質、代謝情況、檢體收集時間點及所用檢測方法之靈敏度
    等因素有關，因個案而異，一般於尿液中可檢出之最大時限
    ，海洛因為二至四天，此有行政院衛生署管制藥品管理局九
    十二年七月二十三日管檢字第０九二０００五六０九號函釋
    可查。準此，足認被告之任意性自白確與事實相符，堪以採
    信。被告前因施用毒品案件，經本院以八十七年度毒聲字第
    七一０號裁定送觀察、勒戒，因認有繼續施用毒品之傾向，
    經本院以八十七年度毒聲字第一三九八號裁定送強制戒治，
    嗣因認無繼續戒治之必要，於八十八年七月二十日停止戒治
    釋放出所，並由臺灣臺南地方法院檢察署檢察官以八十九年
    度戒毒偵字第二二號為不起訴處分確定。復因施用毒品案件
    ，經同署檢察官聲請強制戒治暨提起公訴，戒治部分經本院
    以九十一年度毒聲字第三九五號裁定送強制戒治，於九十二
    年一月十四日停止戒治釋放出所，起訴部分經本院以九十一
    年度訴字第二一九號判決處有期徒刑一年六月，經提起上訴
    後復撤回上訴而告確定，且另因搶奪、強盜案件，經本院以
    九十一年度訴字第二一號判決分別判處有期徒刑八月、二年
    十月，定應執行刑為有期徒刑三年四月確定，再與上述施用
    毒品案件合併定應執行刑為有期徒刑四年六月確定，於九十
    五年九月十九日假釋出監，所餘刑期付保護管束各節，有臺
    灣高等法院被告前案紀錄表、臺灣高等法院在監在押全國紀
    錄表附卷可憑，是被告於前次強制戒治執行完畢釋放後五年
    內，再犯施用毒品案件經起訴判刑確定，復三犯本案施用毒
    品犯行，所為仍應依法論科（最高法院九十五年度臺非字第
    五九、六五號判決意旨可資參照）。
三、論罪科刑：
  (一)查海洛因係屬毒品危害防制條例第二條第二項第一款所列之
    第一級毒品，故核被告所為，係犯毒品危害防治條例第十條
    第一項之施用第一級毒品罪。被告施用前後持有第一級毒品
    之低度行為，應為其施用之高度行為所吸收，不另論罪。
  (二)按刑事法若干犯罪行為態樣，本質上原具有反覆、延續實行
    之特徵，立法時既予特別歸類，定為犯罪構成要件之行為要
    素，則行為人基於概括之犯意，在密切接近之一定時、地持
    續實行之複次行為，倘依社會通念，於客觀上認為符合一個
    反覆、延續性之行為觀念者，於刑法評價上，即應僅成立一
    罪。學理上所稱「集合犯」之職業性、營業性或收集性等具
    有重複特質之犯罪均屬之，例如經營、從事業務、收集、販
    賣、製造、散布等行為概念者是（最高法院九十五年度臺上
    字第一０七九號判決意旨參照）。而關於施用毒品之犯罪型
    態，往往具有高度之反覆實施性及濫用性，一旦吸食毒品，
    通常會於一定期間內密集施用，顯然具有「集合犯」反覆性
    及延續性之特徵，如將各次施用毒品之行為在刑法上逐一評
    價並分別論處罪刑，恐與刑罰過度評價禁止原則相悖，並與
    憲法所揭櫫之比例原則有違。再考諸九十五年七月一日施行
    之修正後刑法關於連續犯規定刪除之原因，固係源於實務上
    對於連續犯「同一罪名」之認定過寬，所謂「概括犯意」亦
    經常可連綿數年之久，不無鼓勵犯罪之嫌，而使國家刑罰權
    之行使發生不合理之現象，故將之刪除，應屬法務部所稱本
    次修法「寬嚴並進」之刑事政策中，較不利於行為人之從「
    嚴」措施。然施用毒品犯罪之本質上具有成癮性、反覆性，
    所侵害者亦屬單一之社會公共法益，且前揭修正理由更明示
    在廢除連續犯規定後，針對吸毒等犯罪類型，應發展「接續
    犯」及「包括一罪」之概念，以限縮數罪併罰之範圍，益見
    立法者亦深知施用毒品犯罪有其本質上之特殊性，倘行為人
    已有反覆為同一吸毒之犯行，仍應視其具體情形論以「構成
    要件之行為單數」，而為「包括一罪」，僅受一次之刑法評
    價，即為已足，自不能徒執廢除連續犯規定係採從嚴之刑事
    政策，而謂修法後反覆多次施用毒品行為均應予以數罪併罰
    。準此以言，本案被告自承係自九十五年十月中旬某日起至
    九十五年十一月七日止，約每二至三日施用海洛因一次，犯
    罪行為甚屬密集、反覆，揆諸前揭說明，應認被告多次施用
    第一級毒品海洛因之犯行，係屬「包括一罪」中之「集合犯
    」之性質，應論以一罪。
  (三)檢察官雖僅就被告自九十五年十月中旬某日起至同年十月三
    十日止多次施用第一級毒品之犯行提起公訴，然被告自九十
    五年十月三十一日起至同年十一月七日止多次施用第一級毒
    品之犯行（其中於九十五年十一月七日之犯行，業經檢察官
    移請併案審理），與前述業已起訴之部分有集合犯之包括一
    罪關係，為起訴效力所及，本院自應併予審理。
  (四)爰審酌被告另有搶奪、強盜等前科紀錄，素行欠佳，有前述
    前案紀錄表可佐，教育程度僅國小肄業，智識程度不高，曾
    經觀察、勒戒及強制戒治之處遇措施後，猶未能深切體認施
    用毒品對於自身健康之危害，未見警惕之心，惟本案施用期
    間僅約三週，且犯後坦承犯行，態度良好，及施用毒品係自
    戕身心，對於他人並未構成危害等一切情狀，量處如主文所
    示之刑，以資懲儆。
據上論斷，應依刑事訴訟法第二百七十三條之一第一項、第二百
九十九條第一項前段，毒品危害防制條例第十條第一項，判決如
主文。
本案經檢察官乙○○到庭執行職務。
中　　華　　民　　國　　96　　年　　2 　　月　　12　　日
　　　　　　　　　刑事第五庭  法　官　張婷妮
以上正本證明與原本無異。
如不服本判決，應於收受送達後10日內向本院提出上訴書狀（應
附繕本）。
　　　　　　　　　　　　　　　書記官  陳姿利
中　　華　　民　　國　　96　　年　　2 　　月　　13　　日
附錄本案論罪科刑法條
毒品危害防制條例第十條第一項
施用第一級毒品者，處六月以上五年以下有期徒刑。
